臺灣高等法院臺南分院刑事判決　　　　　　　　九十三年度上訴字第七二號　Ｃ
　　　上　訴　人
　　　即　被　告　甲　○　○
　　　指定辯護人　本院公設辯護人　乙　○　○
右上訴人因毒品危害防制條例案件，不服臺灣雲林地方法院九十二年度訴字第七八號
中華民國九十三年八月六日第一審判決（起訴案號：臺灣雲林地方法院檢察署九十一
年度偵字第二八七號、第一一０七號），提起上訴，本院判決如左：
      主      文
上訴駁回。
      事      實
一、甲○○基於意圖營利之概括犯意，於附表(一)所示之時間、地點，以000000
    0000號行動電話為交易之連絡工具，連續販賣第一級毒品海洛因予如附表(一)
    所示之人施用。其中附表(一)編號三、四、五所示之交易部分，係由甲○○與綽號
    「阿弟」姓名、年籍不詳之成年男子基於共同犯意之聯絡，由劉文燦撥通上述號
    碼行動電話表示購買第一級毒品海洛因，均由綽號「黑仔」之甲○○接聽，雙方
    約定時間、地點、交易金額後，由綽號「阿弟」之男子攜帶當次交易數量之第一
    級毒品海洛因，於約定地點交付予劉文燦，同時向劉文燦收取交易金額。民國（
    下同）九十一年一月十一日十四時三十分許，綽號「阿元」之不詳姓名成年男子
    欲向甲○○購買數量不詳之海洛因，雙方約在雲林縣麥寮鄉後安村大宗加油站前
    交易（即附表(一)編號二所示之犯行），警方接獲線報後埋伏該處，發現甲○○騎
    乘機車前來，手中持一包海洛因，正與等候之「阿元」商談交易價格時，為雲林
    縣警察局西螺分局警員當場查獲逮捕甲○○，而「阿元」之男子則乘機逃逸，致
    未完成交易。並為警扣得甲○○所有如附表(二)編號一所示之海洛因十一包等物。
    又李凱儒因曾向甲○○購買第一級毒品（即附表(一)編號一所示之犯行），其於毒
    品勒戒完畢出所後決心戒毒，遂向警方檢舉甲○○販毒，並於同年三月十六日十
    五時許帶同雲林縣警察局刑警隊偵查員配合查緝甲○○，先由李凱儒以0000
    000000號行動電話撥打甲○○上開行動電話表示要購買新台幣（下同）二
    千元之毒品海洛因，雙方約定在雲林縣麥寮鄉後安村雲林區漁會分部前馬路交易
    （即附(一)編號六所示之犯行），警員則在該交易地點附近定點守候、埋伏，同日
    十七時許甲○○騎乘機車出現，將定點埋伏由警員陳文得駕駛之小客車內人員誤
    為交易對象，而騎乘機車靠近查探，為警當場查獲，而未得逞，並為警扣得附表
    (二)編號二所示之海洛英二十七包等物品及甲○○所有供販毒犯罪所用之行動電話
    一具等物，始知上情。
二、案經雲林縣警察局及西螺分局報告臺灣雲林地方法院檢察署檢察官偵查起訴。
      理      由
一、訊據上訴人即被告甲○○坦承兩次為警查獲，及所扣押之第一級毒品及其餘物品
    為其所有，而扣案之0000000000號行動電話亦為其所有，且為自己在
    使用等情，惟矢口否認販賣第一級毒品海洛因營利犯行，辯稱：扣案之毒品是自
    己要施用，沒有販賣海洛因予劉文燦，也從未與劉文燦通過電話，也未販賣海洛
    因予李凱儒施用，伊在警察局時不是說要賣給「阿元」，而是說「阿元」要，伊
    才拿給他，「阿元」說他很難過云云。
二、被告販賣第一級毒品予劉文燦施用（即附(一)編號三、四、五所示之犯行）之事實
    ：
（一）業據證人劉文燦供稱：「九十一年三月九日我用我的行動電話0000000
      000打甲○○之0000000000號行動電話，雙方約定於十三時在麥
      寮鄉公所前交易，我向其購得一千元之海洛因注射，於九十一年三月十一日雙
      方約定於十三時左右在麥寮鄉大排水門旁交易，我向其購得一千元之海洛因，
      於九十一年三月十四日雙方約定在麥寮鄉大排水門旁交易，我向其購得一千元
      海洛因注射，共向甲○○購得三次海洛因。」（見雲林縣警察局刑警隊卷第十
      頁反面、十一頁）、「之前有向他買，在三月九日、十一日、十四日向他買海
      洛因，分別以一千元買一小包，重量不知道，我打電話向他買海洛因，被警方
      接收，才抓到（甲○○），我隨後被抓。」（見九十年度偵字第二八七號卷第
      三九頁反面）、「（三月十六日）當時我在中途打電話給甲○○時，不是他接
      的，由警方人員接的，但假裝是甲○○的朋友，約好時間見面，所以在經過該
      處時警方人員就在此地等我了，當時出來見面時並不是他本人，三月九日一點
      約在麥寮鄉公所，見面的是一位年青人，不是他，我當時打電話給他，不知他
      真名，只知他叫『黑仔』，三月十一日在麥寮鄉大排水溝旁也是一千元，確實
      我是打給甲○○，但拿藥給我之人並不是甲○○，是一位年青人，但在電話中
      通話是甲○○沒錯。」（見偵字第二八七號卷第七一頁反面至七二頁反面）、
      「我有打甲○○的電話要向『黑仔』拿毒品，『黑仔』就是在庭的甲○○，當
      時我不知道甲○○的名字，事實上交貨的人不是甲○○，而是我們都叫他『阿
      弟』」、「三次都是壹仟元。」、「我先在電話中告訴『黑仔』我是『燦仔』
      ，並且跟他約好地點，到達約定地點後，就有一個人因為他看起來很年輕，我
      就叫他『阿弟』，他就主動來問我是不是『燦仔』，我就說是，我就先拿錢給
      他，他就將毒品交給我。」、「（問：每次交易都是這樣？答）是的。第一次
      交易是這樣，之後就認識了。」、「（問：九十一年三月十六日，你在斗六市
      ○○○路與中堅西路被警查獲，當天你來斗六作何事？答）我要向『黑仔』買
      毒品。」、「（問：之前有聯絡？答）有。」、「（問：是不是在你們約定的
      地點被查獲？答）是的。但是電話中的人這次不是『黑仔』。」、「（問：不
      是「黑仔」你還跟他買？答）他說他是『黑仔』的朋友。」、「（問：你這次
      要買的價錢？答）五百元。因為錢不夠，要加油。」、「（問：提示三月十七
      日的警卷，裡面有提到三月九日、十一日、十四日有打電話跟甲○○買三次毒
      品一千元，是否實在？答）實在。當時所講都實在。」、「（問：你警、偵訊
      所言實在？答）實在，都實在。」、「（問：你後來有因為毒品的案件被移送
      觀察、勒戒？答）有。」、「（問：你住在高雄，為何跑來雲林購買毒品？答
      ）因為那時候我才剛吸食而已，剛回去高雄不知道門路，『萬二』給我這個電
      話，所以我只知道這裡可以購買。」、「（問：你之前有無見過甲○○？答）
      有。」、「（問：在哪裡見過？答）麥寮碰過面。」、「（問：你如何知道這
      隻電話號碼就是他的？答）『萬二』跟我講的。」、「（問：你打電話中，有
      無稱呼『黑仔』？答）有，我說『黑仔』，我是『燦仔』」、「（問：他如何
      放心的要賣毒品給你？答）我們之前就有見過面，只是不熟而已，我有問他是
      不是有得買，他就叫我去約定地點等。」（見原審(一)卷第九○頁反面、九二頁
      、九三頁反面、九四頁）等各語詳實。
（二）證人劉文燦自警詢、偵查及原審審理時始終指訴曾於九十一年三月九日、十一
      、十四日三次向被告各購買一千元數量不詳之第一級毒品海洛因，係以電話撥
      通被告所有之0000000000號行動電話向其購買，且其之前於雲林縣
      麥寮曾見過被告，知道被告綽號是「黑仔」，打電話購買毒品前先表明自己身
      分是「燦仔」，稱呼對方為「黑仔」，確認交易時間、地點、金額之後，就有
      綽號「阿弟」之人攜帶毒品前來完成交易，足信劉文燦交易對象即是被告無誤
      。且被告於九十一年三月十六日在雲林縣麥寮鄉後安村區漁會麥寮分部前馬路
      被埋伏之警察逮捕，押送至雲林縣警察局刑警隊時，劉文燦猶不知被告已被逮
      捕，仍然以其0000000000號行動電話打給被告之00000000
      00號行動電話，要購買五百元之第一級毒品海洛因，經警接聽後佯稱是被告
      朋友，嗣警方在雲林縣斗六市○○○路與中堅西路口逮捕劉文燦等情，除劉文
      燦上開證述外，並有劉文燦撥通被告0000000000號行動電話之照片
      三張可以佐參（見雲林縣警察局刑警隊卷內），劉文燦既非警方策動之線民，
      九十一年三月十六日係其主動打電話向被告要約購買第一級毒品（該次被告未
      與劉文燦當面洽談，尚無買賣毒品之要約、承諾之合致）而被查獲，既係依循
      其以往模式購買毒品，可佐劉文燦證稱其之前與被告曾有三次毒品交易行為，
      要非虛構。參以劉文燦就交易次數、交易時間、地點、金額等買賣毒品之重要
      事項供述甚詳，又無重大瑕疵，被告於警詢時供稱與劉文燦沒有仇怨，只是曾
      經互罵過（見雲林縣警察局刑警隊卷第四頁），既沒有重大仇恨，不足導致劉
      文燦構陷被告之理由，且劉文燦在雙方互罵過後仍不計前嫌，向被告購買毒品
      ，可悉劉文燦並無挾怨報復，證詞堪可採信。
（三）被告於原審復辯稱：劉文燦究係以0000000000號行動電話或使用公
      用電話，被告之綽號究係「萬二」還是「黑仔」？如何與被告認識？究是透過
      現已死亡之「萬二」之人，還是在麥寮工作時認識被告？令人啟疑，證人每次
      從高雄美濃到雲林縣麥寮鄉向被告購買海洛因，而且期間隔兩天就要來一次，
      當時劉文燦經濟窘迫，但身上也有一萬多元，為何每次只購買一千元海洛因，
      顯與常情有悖，故其指控不宜遽以採信云云。然查：
    1.證人劉文燦在九十一年十二月二十一曰偵查時，初稱被告甲○○是「萬二」（
      見九十一年度偵字第一一○七號卷第四五頁反面），但隨即改稱我有看過被告
      甲○○他叫「黑仔」（見偵字第一一○七號卷第四六頁），其在九十一年十二
      月十日偵查時亦稱被告是「黑仔」（見偵字第一一○七號卷第二九頁反面），
      該證人在原審復證述甲○○之0000000000號行動電話是「萬二」之
      人提供給他（見原審(一)卷第九五頁），此後劉文燦在原審審理中均稱甲○○為
      「黑仔」，可見劉文燦所指其購買毒品海洛因之對象即為被告無誤。
    2.證人劉文燦認識被告究是在麥寮鄉工作時認識抑或已死亡之「萬二」之人介紹
      認識，屬細節部分，非屬販賣罪責之重要事項，惟確是由「萬二」之人提供可
      以購買毒品之電話讓劉文燦得以有購買毒品之門路，而劉文燦的確根據「萬二
      」之人提供之電話向被告購得海洛因，劉文燦在偵查及原審審理中表示之前就
      有在麥寮看過被告，足徵劉文燦早已認識被告其人，但尚不知其有販賣毒品，
      後來透過「萬二」之人之提供電話，始知被告販賣之情，要無矛盾不合之處。
      至證人劉文燦雖住於高雄，然其在原審證稱：因那時候才剛吸食而已，剛回去
      高雄不知門路，「萬二」給我這個電話，所以我只知道這裡可以購買（見原審
      (一)卷第九五頁），核與其於警詢時證述，我不曾向他人購得毒品，所以才會開
      那麼久的車來向被告購買之語相符，足見劉文燦別無其他購毒之門路，因此持
      續開車北上向被告購買毒品，也無違常情。又據劉文燦供稱自已經濟不好，既
      使剛好身上有一萬元，若有其他用途，當不會全數用來購買毒品。且因每人施
      用毒品習慣不同，不必然劉文燦每次定會購買數量較多之毒品，況劉文燦剛施
      用毒品不久，對毒品之依賴性不深，自信可以不受毒品之控制，自無需一次購
      買上萬元毒品之必要，因此其每隔二日開車北上向被告購毒，尚可理解。劉文
      燦及李凱儒均是撥打0000000000號行動電話才得以向被告購得毒品
      ，而其等互不認識，所指均相符合，可證0000000000號行動電話確
      為被告用以作為販賣毒品之連絡工具。
三、被告販賣第一級毒品海洛因予李凱儒施用（即附(一)編號一、六所示之犯行）之事
    實：
（一）業據證人李凱儒於警詢時證稱：我於九十年十一月中旬某日十六時左右，我知
      道甲○○有在販毒，所以打甲○○所有之行動電話0000000000號向
      他購買海洛因一級毒品半錢，六千元，雙方約定在雲林縣麥寮鄉後安村雲林區
      漁會麥寮分部前馬路交易後，於隔日十五時二十分左右持有海洛因０．八公克
      在崙背鄉○○路被崙背分駐所警員查獲，送雲林監獄勒戒處分，我於九十年十
      二月七日勒戒完畢出以後決心戒毒，於九十一年二月上旬有電話詢問是否要向
      其（甲○○）購買海洛因毒品，因我已決心戒毒，所以才向警方檢舉，九十一
      年三月十六日十五時左右，我向警方檢舉主動配合警方，以我的行動電話00
      00000000打電話給甲○○行動電話0000000000號向其購買
      二千元，雙方約定在麥寮鄉後安村雲林區漁會麥寮分部前馬路交易，隨後與警
      方一同前往馬路前查獲甲○○及毒品一批（見雲林縣警察局刑警隊卷第八頁反
      面）；於偵查時證稱：我想起來，他是麥寮鄉之人，在九十年十一月某一天下
      午十六時左右，我朋友告訴我甲○○有海洛因，所以我打甲○○之00000
      00000號手機約在麥寮鄉○○村○○○○○路，甲○○就拿六千元之海洛
      因給我，我有拿六千元給他。第二天下午十五時二十分左右在崙背鄉被查獲，
      就被勒戒。後來我觀察勒戒出來，我刑警隊之朋友就叫我幫忙找甲○○出來，
      我就在三月十六日下午十五時許，先找人問甲○○的手機號碼，因聽說他換了
      ，然後甲○○接到電話之後，叫我再打原先那支號碼0000000000號
      與他連絡告訴他我要五千元之海洛因，然後約在相同之麥寮鄉漁會見面，下午
      十六時、十七時甲○○山出現，我就告訴警員是那個人，因我上次交易親自見
      過他，警察就上前將他查獲了，這一次我都沒有出面，就是配合警察約他出來
      ，所以沒有拿到海洛因也沒有給他錢（見偵字第一一０七號卷第三五頁）等語
      。
（二）證人即於九十一年三月十六日查獲被告之偵查員陳善考於原審證稱：「（問：
      你們當初是如何查獲李凱儒？答）我有一位偵查員得到線報，有人在販賣毒品
      ，就先作檢舉報告，他筆錄做完後，交給組長，由組長派我帶隊出去。」、「
      （問：檢舉筆錄上的檢舉人是何人？答）李凱儒。」、「（問：你們坐幾部車
      出去？答）三部。」、「（問：你和誰坐同一部？答）我與郭建宏、李錫源，
      陳文得、施金科同一部、廖聰烈與報案人同一部。」、「（問：你有看到報案
      人嗎？答）沒有看到，因為我們出去的時候，他與廖聰烈在一起。」、「（問
      ：你們到現場之後，如何進行任務分配？答）報案人說在麥寮鄉漁會分部那邊
      交易，我們三部汽車都有用行動電話互相聯絡，廖聰烈有跟我說報案人與他同
      一車，報案人有用手機與甲○○聯絡說要進行毒品交易。」、「（問：你們到
      現場有進行埋伏嗎？答）我們自己的一部車，他們二部車子在現場看守，我們
      的車子在附近徘徊，甲○○自己騎機車靠過來，以為我們這一部是要跟他購買
      毒品的。結果，陳文得下車，甲○○就要逃跑。」、「（問：有當場逮捕甲○
      ○嗎？答）有。」、「（問：你方才有說，你們到現場的時候，被告有騎機車
      靠近你們，並且被告以為是你們要與他交易毒品？答）是的。」、「（問：我
      的意思，你有無看到被告逮捕前有無特定的舉止？答）沒有。他在那邊繞。」
      、「（問：你們如何判斷被告誤認你與要與他交易毒品？答）就是因為被告有
      靠過來看，我們下車，他就將機車丟棄逃跑，沒有作什麼事情，何必逃跑。」
      （見原審(一)卷第一三三至一三四頁反面、一三六頁反面、一三七頁）等語在卷
      。
（三）證人李凱儒及陳善考就以電話引誘被告攜帶毒品前來交易之證述大致相符，堪
      可採信。參以被告於九十一年三月十七日警詢時供述：九十一年三月十六日十
      七時許在雲林縣麥寮鄉後安村雲林區漁會分部前見我形跡可疑攔查盤查，我企
      圖逃逸時被警方抓到，我自動從身上取出一只黑色皮包及一只塑膠盒子，內有
      海洛因毒品分裝共二十七包等情（見雲林縣警察局刑警隊卷第二頁反面），因
      李凱儒在警車上與被告約好交易之時間、地點，被告亦依約定攜帶第一級毒品
      海洛因赴約，足徵被告是基於販賣之意思攜帶第一級毒品，欲與李凱儒交易。
      李凱儒因之前於九十年十一月中旬某日與被告有交易第一級毒品之經驗，知道
      如何與被告連絡購買毒品，其又係毒品勒戒後決心戒毒才配合警方查緝被告，
      當非出於私人恩怨誣陷被告，其於警、偵訊之供述自屬可信。
（四）至證人李凱儒於原審審理時雖翻異供詞，改稱：沒有向被告甲○○購買毒品，
      九十年十一月中旬某日十六時那次是請被告幫我問的，我是在漁會與另外賣方
      交易的，九十一年三月十六日那次警察叫我向被告要買二千元的毒品，他說沒
      有，我就請他幫我問，結果警察就衝過去抓人云云。惟查：
    1.按被告以外之人於偵查中向檢察官所為之陳述，除顯有不可信之情況者外，得
      為證據；又被告以外之人於檢察事務官、司法警察官或司法警察調查中所為之
      陳述，與審判中不符時，其先前之陳述具有較可信之特別情況，且為證明犯罪
      事實存否所必要者，得為證據。刑事訴訟法第一百五十九條之一第二項、第一
      百五十九條之二分別定有明文。
    2.查證人李凱儒於九十一年十二月十一日偵查中之供述，被告並不爭執其證據能
      力，有準備程序筆錄可考（見原審(一)卷第六八頁），又無顯有不可信之情況，
      自得為實質證據使用；李凱儒之警詢筆錄為審判外之言詞，依刑事訴訟法第一
      百五十九條第一項之規定固屬傳聞，無證據能力，惟李凱儒在原審審理時之詰
      問過程中，檢察官提示李凱儒之上開警詢筆錄，並詰問稱「同次的警詢筆錄，
      你描述到六千元的這一次交易，你稱你是打甲○○的電話，向他購買六千元的
      海洛因半錢，為什麼你這次改稱是請他幫忙問？」證人則供證：因為那個時候
      在問的時候，我講是講跟他購買，但事實上是請他幫忙調等語（見原審(一)卷第
      一四七頁反面），再者，被告辯護人請求提示證人警詢筆錄，並詢問以這麼長
      的一段是否你的陳述？答：是的等語（見原審(一)卷第一四二頁反面）。據此可
      知，證人對於警詢時有為如此之陳述並不爭執，且已在原審審理中陳述成為其
      供述內容之一部分，自有證據能力，得為實質證據使用。
    3.證人李凱儒之警詢與原審審判中所供不符，惟查：
    (1)證人李凱儒在原審供稱：是在麥寮六輕工作時經朋友認識被告，且彼此交情不
      錯，其自己也有施用第一級毒品海洛因，也知購買與調毒品的罪名不同，知道
      購買的罪責比較重等語（見原審(一)卷第一三八頁反面、一四二頁），證人已知
      其供述內容對被告有重大影響，甚至會入被告於重罪，既與被告交情不錯，如
      非真有向被告購買毒品之經驗，豈會主動配合警方打電話給被告佯稱要購買海
      洛因，以此構陷被告之理，復於警詢中為不利於被告之供述，又其於檢察官提
      訊時本可澄清事實，而不趁機澄清，卻稱：問的時候，只有問一個大概，並且
      那時候有吃毒品，檢察官拿筆錄給我看，我才照筆錄的記載陳述，我當初是有
      這樣講，但是這個六千元我是直接拿給藥頭的，我是請甲○○幫我問的，毒品
      也是藥頭拿給我的，甲○○是有在場沒錯云云（見原審(一)卷第一四二頁正反面
      、一四三頁）。然被告若非藥頭，只是仲介買賣毒品，何以甘冒被抓，不怕被
      認定為共犯之危險，而隨藥頭到交易之地點交付毒品，所述顯不合情理，難以
      憑信。
    (2)檢察官詰問證人李凱儒：「（問：九十一年十二月十一日偵訊筆錄，為什麼你
  說到六千元的偵訊筆錄，你說是甲○○拿來給我的？答）對啊，因為他有在場
      。」、「（問：你為什麼不說，是藥頭拿來，而甲○○只是在場？答）因為說
      話要簡短一點。」、「（問：今日你為什麼不說簡短一點？答）因為事情要講
      清楚。」、「（問：警詢、偵訊為什麼事情不講清楚？答）因為警察局在製作
      的時候，我有吃藥，我有毒癮發作。」、「（問：偵訊時，沒有毒癮發作為什
      麼不說清楚？答）因為那麼久了，我實在沒有記得那麼多的事情。」、「（問
      ：現在更久了，你為什記得更多？答）因為今天有提示筆錄給我看。」、「（
      問：你剛才不是說偵訊的時候，也有提示筆錄給你看嗎？答）有提示給我看，
      但是我是大致上照著講。」、「（問：三月十六日那一天，你說你有配合警察
      打電話給甲○○，問他你要向他購買二千元的毒品，但是他說沒有毒品，是否
      屬實？答）是的。」、「（問：甲○○說他沒有毒品之後，你就掛掉電話嗎？
      答）不是，我是請他替我問是否可以調，他就跟我說叫我等一會再打過去。」
      、「（問：你打過去你們怎麼說？答）我問他說，有沒有，他說有，我們就約
      在漁會那裡，刑警就衝過去了。」、「（問：約在漁會那裡是何人提議的？答
      ）是我依照警察的指示約在那裡。」、「（問：這次你為什麼沒有要求甲○○
      與藥頭一起過來？答）因為旁邊都是人，只有叫我約他出來（見原審(一)卷第一
      四七頁反面、一四九頁）等各語。
    (3)經由上開詰問過程，證人無法解釋何以在警詢時言之鑿鑿指控被告於九十年十
      一月中旬某日販賣第一級毒品給伊施用，倘實際情形係其請被告幫忙調毒品，
      而由李凱儒與藥頭直接交易，何不向檢察官澄清此一實際交易經過，仍於偵訊
      時為相同之指控，迨於原審審理時始翻異其詞，足啟人疑竇。又查證人李凱儒
      警、偵訊非同時間與被告接受訊問，而原審審理時，證人李凱儒及被告是同時
      經警提訊到院應訊，原審又顧及被告之詰問、對質權之行使，未予隔離訊問，
      自難期待證人李凱儒在被告面前，仍得毫無顧忌供述被告販毒。參以證人李凱
      儒向他人問得被告新門號之電話號碼撥通後，被告立即反應要證人另撥000
      0000000號行動電話，可見被告為防範被監聽曝露犯行，因此要證人改
      撥另一支不會被循線查獲之電話等各種外觀狀態，益見證人李凱儒警詢及偵查
      中之供證具有較可信之特別情況，自得做為認定事實之實質證據使用。而李凱
      儒於原審翻異其詞，改稱沒有向被告購買第一級毒品海洛因云云，要係迴護被
      告之詞，不足採信。
（五）扣案之白粉即附表(三)編號四所示之海洛因二十七包（淨重七．三三公克，包裝
      重六．四四公克），經送請法務部調查局鑑定結果，認均含海洛因成分，有該
      局九十一年四月三十日調科壹字第一六○○○一七一二號鑑定通知書可憑（見
      偵字第一一０七號卷第二二頁），確屬第一級毒品海洛因無誤，此外，復有附
      表(三)編號五所示之行動電話一具、編號六所示之塑膠分裝鏟一支等物可資佐證
      。又被告此次被查獲之前即有多次販賣海洛因之行為，非因李凱儒配合警方以
      電話為誘捕之要約，被告始萌生販賣海洛因營利之意圖，自非陷害教唆，因此
      被告販賣李凱儒一次既遂，一次未遂犯行均可以認定。
四、被告甲○○販賣第一級毒品予綽號「阿元」之成年人施用未遂之事實：
    1.按現行犯，不問何人得逕行逮捕之，犯罪在實施中或實施後即時發覺者，為現
      行犯，有左列情形之一者，以現行犯論：二因持有兇器、贓物或其他物件或於
      身體、衣服等處露有犯罪痕跡，顯可疑為犯罪人者。刑事訴訟法第八十八條第
      一項、第二項、第三項第二款定有明文。警方根據線報得悉有人在雲林縣麥寮
      鄉後安村大宗加油站前交易毒品，因此前去埋伏，監控過程，發現被告騎機車
      前來與等候之人交談，手中並拿著一包毒品，因此當場逮捕被告甲○○，另一
      名嫌犯被脫逃等情，已據證人林水木、翁鴻城證述，彼時被告與「阿元」之人
      正在接觸，被告拿出毒品正要交付予「阿元」之人，所持物品露出犯罪痕跡，
      警方上前時又有一名嫌犯「阿元」之人逃逸等語在卷（見原審(一)卷第一二六頁
      反面、一二七頁、一八三頁反面），依據種種事證，被告甲○○顯有可疑為犯
      罪人，因被告係準現行犯，警方予以逮捕並不違法。
    2.次按檢察官、檢察事務官、司法警察官或司法警察逮捕被告、犯罪嫌疑人或執
      行拘提、羈押時，雖無搜索票，得逕行搜索其身體、隨身攜帶之物件、所使用
      之交通工具及其立即可觸及之處所。刑事訴訟法第一百三十條亦有明文，本件
      既為現行犯逮捕，自得逕行搜索被告身體、隨身攜帶之物件，況被告警詢供稱
      ：其他毒品及注射針筒等物均由我本人自己交付警方，可見警方非依據刑事訴
      訟法第一百三十一條第一、二項之規定搜索「住宅」或其他「處所」，自無同
      條第三項執行後三日內報告該管檢察署檢察官及法院之問題，因此，逮捕現行
      犯後所扣押之物，自得為證據使用，先予說明。
    3.被告在警詢時供稱：我是於九十一年一月十一日十四時三十分許，在雲林縣麥
      寮鄉後安村大宗加油站滿貫便利商店旁因毒品條例案件為警查獲。綽號「阿元
      」之男子打行動電話給我，叫我拿一包海洛因供他使用，我就約他到大宗加油
      站滿貫便利商店旁等我，我即拿著海洛因、安非他命騎機車到場，雙方談交易
      價格之際，我手上拿一包海洛因給「阿元」之際，便被埋伏警方當場查獲，其
      他毒品、注射針筒等物，均由我本人自己交付，「阿元」則被乘隙逃逸（見西
      螺分局卷第一頁反面）。
    4.證人即偵查員林水木在原審證稱：當時有線報，我們還不知甲○○在販賣，由
      我帶偵查員去那邊埋伏，偵查員翁鴻城看到甲○○騎機車過來，打電話告訴我
      說人來了，並且在交易了，有看到甲○○拿一包海洛因，沒有看到『阿元』拿
      錢出來，我們就作手勢要過去，甲○○被我抱住，而綽號『阿元』的人爭脫翁
      鴻城，被他跑了，我們兩個人合力將甲○○逮捕，被告在警察局說剛剛跟他交
      易毒品的人就是綽號『阿元』的人（見原審(一)卷第一二五頁反面至一二七頁、
      一二九頁反面）；偵查員翁鴻城證述：我們接獲線報有人交易毒品，就去大宗
      加油站斜對面一家不知名公司的榕樹下監控，當時發現一個行人在那裡徘徊好
      像在等候人，不久甲○○騎摩托車出現過去與行人交談，好像在交易毒品，我
      們就衝出去，看到甲○○手上持有毒品，我和小隊長當場逮捕甲○○，另一人
      被逃脫，回警局時甲○○說接獲電話有一名叫「阿元」的人想要購買毒品，才
      會在那邊交易毒品（見原審(一)卷第一八三頁反面、一八四頁），互核所供證相
      符，被告也坦承在警局有如此之陳述，不爭執筆錄之內容（見原審(二)卷第四九
      頁），足見被告確有販賣海洛因予「阿元」之人施用無訛。
    5.被告雖辯稱不是要賣予「阿元」，是「阿元」要我才拿給他，「阿元」他很難
      過云云。惟查，被告於案發當時已年滿二十三歲，精神狀況正常，學歷國中畢
      業，應屬具有相當社會經驗之成年人，而販賣毒品行為係警方極力查緝之嚴重
      犯罪行為，其刑責甚重（法定刑為死刑或無期徒刑），此為一般人所週知之事
      實，被告既為正常成年人，則其對自承販賣毒品犯行之後果，理應知之甚明，
      倘被告確屬無辜清白，則其理當於警詢時極力否認辯駁，以免無端遭受重刑追
      訴，顯見被告所辯與情理有重大悖謬，難予採信。
    6.扣案之附表(三)編號三所示之海洛因十一包（淨重一．九八公克，包裝重二．七
      二公克），經送法務部調查局鑑定，均含有海洛因成分，有該局九十一年二月
      二十二日調科壹字第一六○○○一六六八號鑑定通知書可按（見偵字第二八七
      號卷第三五頁），確屬第一級毒品海洛因無誤，此外，復有附表(三)編號一所示
      之空夾鏈袋四個、編號二所示之粉匙五支等分裝毒品器具扣案可證，該兩項物
      品經送國防部憲兵司令部刑事鑑識中心鑑定，認均含海洛因成分，有該鑑識中
      心九十一年三月二十一日九一綱得字第○三六三九號鑑驗通知書可查（見偵字
      第二八七號卷第三三頁）。
五、末查，毒品海洛因物稀價昂，取得不易，且為政府嚴予查緝之違禁物，而販賣毒
    品之刑責甚重，其法定本刑為死刑或無期徒刑，又查毒品價格昂貴，吸毒者每日
    所需吸毒費用所耗費之金額甚鉅，顯非常人所能支付，一般吸毒者若無正當工作
    ，其吸毒之經濟來源除以其他不法方法之犯罪所得外，有些則係靠販毒所得來維
    持，而凡販賣毒品者苟無利潤可圖，衡情應無甘冒被查緝法辦重刑之危險而無端
    平價供應他人，再查被告交付三次毒品予劉文燦、一次予李凱儒，而九十一年一
    月十一日、三月十六日交易行為雖未完成，但被告均親自到場交易，則倘被告無
    利可圖，何以不計風險自己親為或勞煩綽號「阿弟」之男子攜帶毒品海洛因至附
    表(一)之地點交易，衡諸情理，應無此可能，被告沾染毒品，經濟情況勢必不佳，
    被告自己想盡辦法購買毒品解癮猶未及，苟無利得，豈會甘冒被查緝法辦重刑之
    危險，而平白無端將昂貴之毒品贈送他人施用或無償轉讓他人，而自己再冒風險
    購買毒品施用之理？是其販入價格必較售出價格低廉，而有從中賺取差價牟利之
    意圖及事實。堪信本件被告在主觀上應有販賣毒品藉以營利之意圖無疑。
六、綜右所述，足見被告所辯未販賣海洛因予劉文燦、李凱儒、「阿元」之人云云，
    應係卸責之詞，均不足採。本件事證已臻明確，被告販賣第一級毒品海洛因犯行
    可以認定，自應依法論科。
七、按海洛因係毒品危害防制條例第二條第二項第一款所稱之第一級毒品。被告甲○
    ○基於營利之意圖，販賣海洛因予李凱儒、劉文燦及綽號「阿元」之男子，其中
    附表(一)編號一、三、四、五所示，係犯同條例第四條第一項之販賣第一級毒品既
    遂罪，附表(一)編號二、六所示之犯行，係犯同條例第四條第五項之販賣第一級毒
    品未遂罪。被告與姓名年籍不詳綽號『阿弟』之成年男子，就附表(一)編號三、四
    、五所示之犯行，都係由綽號「阿弟」之成年男子交付毒品予劉文燦，則被告與
    綽號「阿弟」之男子間互有犯意聯絡及行為分擔，均應論以共同正犯。而附表(一)
    編號二、六所示之販賣海洛因予「阿元」及李凱儒均有買賣海洛因之合意，被告
    也著手交付海洛因行為，但未及交付即被埋伏之警方人員查獲，則被告該兩次販
    賣之行為應屬未遂。被告持有第一毒品之低度行為應為販賣之高度行為所吸收，
    不另論罪。被告先後多次販賣海洛因之行為，時間緊接，犯罪構成要件相同，顯
    係基於概括犯意為之，依連續犯規定以販賣既遂一罪論，其販賣海洛因法定刑為
    死刑或無期徒刑部分，依法不得加重其刑。被告雖有販賣海洛因之行為，然所販
    賣之數量尚非鉅量，次數亦不多，與其他大量販入銷售毒品者對於社會之危害性
    自有區分，本院爰認被告販賣海洛因犯行，縱論以法定最低刑度猶屬過重，此部
    分被告犯罪之情狀非無可憫恕之處，依刑法第五十九條規定酌減其刑。
八、原審以被告罪證明確，因予適用毒品危害防制條例第四條第一項、第五項、第十
    八條第一項前段、第十九條第一項，刑法第十一條前段、第二十八條、第五十六
    條、第五十九條、第三十七條第二項之規定，並審酌被告矢口否認犯行，犯後態
    度要屬不佳，惟被告販賣之次數非多，被告未婚，學歷國中畢業，自稱父親中風
    八、九年，現住療養院，可見家中狀況確屬不好，又因與人共用針筒施打毒品於
    九十二年五月三十一日被查獲時驗出得到後天免疫缺乏症候群之惡疾，被告接受
    醫療之照料要比刑罰之科處來的迫切等一切情狀，量處如原判決主文所示之刑，
    並依被告犯罪之性質認有宣告褫奪公權之必要，併予宣告褫奪公權五年。又敘明
    沒收部分：(一)扣案附表(三)編號三、四所示之海洛因共三十八包，暨附表(三)編號一
    所示之夾鏈袋四個、編號二所示之粉匙五支上殘留之海洛因，均係屬第一級毒品
    ，不問屬於犯人與否，應依毒品危害防制條例第十八條第一項前段沒收銷燬之。
    (二)扣案附表(三)編號五所示之0000000000號之行動電話一支（有扣案隨
    案移送，未製作隨案移送贓證物品清單）係被告所有，已據其在本院供述在卷，
    因與裝海洛因之外包裝袋三十八個，及附表(三)編號一所示之夾鏈袋四個、編號二
    所示之粉匙五支、編號六所示之塑膠分裝鏟一支，俱為供販賣海洛因所用之物，
    均依毒品危害防制條例第十九條第一項規定宣告沒收。(三)再被告販賣海洛因予李
    凱儒、劉文燦所得之財物依序六千元、三千元，雖未扣案，然無證據證明業已費
    失，應依毒品危害防制條例第十九條第一項規定宣告沒收，所得之財物如全部或
    一部不能沒收時，則以被告之財產抵償之。(四)至於附表(二)編號一、二所示之安非
    他命部分，已因檢察官撤回持有第二級毒品罪，又與本件販賣第一級毒品無涉，
    應由檢察官另案聲請宣告沒收，其餘注射針筒、橡膠軟管、黑色皮包一只、置物
    盒一個等扣案物品，與本件販賣毒品無直接之關聯性，均不予宣告沒收，附此敘
    明。本院經核原判決認事用法俱無不合，量刑亦稱妥適，被告上訴意旨否認犯罪
    ，指摘原判決不當，非有理由，應予駁回。
九、另臺灣雲林地方法院檢察官移送併辦部分（九十二年度偵字第二四九六號）：
（一）移送併辦意旨略以：被告甲○○於不詳時間，在桃園縣桃園市○○路某洗車場
      內，向年籍姓名不詳綽號「阿明」之男子購買第一級毒品海洛因後，竟意圖販
      賣而持有該毒品。嗣於九十二年五月三十一日凌晨零時三十分許，其友人張書
      君前往其雲林縣麥寮鄉○○街三十一號住處欲購買毒品時，為警當場查獲甲○
      ○所持有之第一級毒品海洛因十六包（毛重六點五公克）、夾鏈袋二十四個、
      留有殘渣之夾鏈袋十六個、注射針筒七支、橡膠束帶一條、吸管鏟子一支、黑
      色皮包二個等物，因認被告涉有毒品危害防制條例第五條第一項之意圖販賣第
      一級毒品而持有第一級毒品罪嫌，九十三年六月十六日公訴檢察官更正法條為
      毒品危害防制條例第四條第五項販賣第一級毒品未遂罪嫌，且與起訴部分有連
      續犯之裁判上一罪關係。
（二）按事實之認定，應憑證據，如未能發現相當之證據，或證據不足以證明，自不
      能以推測或擬制之方法，為裁判之基礎（最高法院四十年台上字第八六號判例
      意旨、六十九年台上字第一五三一號判例意旨參照）；再又認定犯罪事實，須
      依證據，不得僅以被告之反證不能成立，執為認定事實之論據，復次被告否認
      犯罪事實所持之辯解，縱屬不能成立，如無積極證據足以證明其犯罪行為，自
      不能以推測或擬制之方法，以為裁判基礎（最高法院七十年度台上字第二一六
      一號、七八年度台上字第一九八一號判決參照）。
（三）訊據被告甲○○矢口否認有此部分犯行，辯稱：扣案之毒品及工具均是自己要
      施用，沒有販賣海洛因予張書君云云。
（四）公訴人認被告甲○○於九十二年五月三十一日查獲時販賣第一級毒品予張書君
      施用未遂，無非以：張書君與被告有同窗情誼，難以驟信，被告有財力一次購
      買六點五公克海洛因，卻無錢吃飯，而向張書君借區區一千元，顯有可疑，扣
      案之海洛因十六包分裝情形依一定比例關係，可見分裝時係以精密儀器，依購
      買毒品之人不同之數量需求，預先分裝妥當，因此被告辯稱將毒品分裝相同等
      量之包裝也不可採信。
（五）惟查：
    1.證人張書君自警、偵查中及原審審理時從未指控被告甲○○販賣海洛因，被告
      也從未自白販賣海洛因予張書君施用，各有筆錄可參。
    2.證人張書君供稱：「我拿錢去借給甲○○，我沒有向甲○○購買毒品。」、「
      甲○○說他沒錢吃飯，向我借一千元，我就拿一千元去給他，當天晚上我還打
      算住他家」、「甲○○說沒有工作，沒有辦法吃飯，我就說我的身上有一點錢
      ，我可以給他吃飯，我不是要借他錢，我與他交情不錯，他說如果有錢的話，
      他要還我，我說不用，你就拿著自己花用，我有跟甲○○說，我與我的家人發
      生口角，晚上沒有地方可去，是否讓我在他家住一個晚上。」（見台西分局卷
      第六頁反面；偵字第二四九六號卷第三五頁；原審(二)卷第三四頁）。
    3.被告甲○○供稱：「張書君拿錢來借我，不是要向我購買毒品。」、「我向他
      借一萬元買毒品」、「我向張書君借一千元，就是購買完毒品以後，我沒有錢
      ，才會借。」（見台西分局卷第三頁反面；偵字第二四九六號卷第五頁、原審
      (二)卷第四一頁）。
    4.雖證人張書君所稱借一千元予被告吃飯，與被告所稱借一萬元要購買毒品之語
      ，互有不同，被告於偵查中之供述與原審審理中供述向張書君借錢之數目及目
      的，亦不相符，兩人之供述雖有可疑，然均非被告販賣海洛因予張書君之直接
      證據，要不得僅以被告有財力購買毒品，卻無區區一千元可以吃飯，而向證人
      借貸之反證不能成立，及被告否認犯罪事實所持之部分辯解，難以成立，在無
      積極證據足以證明其犯罪行為，遽以推測或擬制之方法，推認被告有此部分之
      犯行。
    5.警員於九十二年五月三十一日搜索被告住處，取出海洛因十六包（淨重三．０
      ０公克，包裝重四．一四公克），而予查扣，且上開毒品經送法務部調查局鑑
      定結果，確屬第一級毒品海洛因無誤，固有該局九十二年八月一日鑑定通知書
      一件卷內可憑，惟僅依上開毒品之數量，尚難推認係供販賣之用。且毒品施用
      每個人之耐受性不一，被告自承施用第一級毒品約一天二、三包（見原審(二)卷
      第三八頁反面），可見被告施用毒品之用量頗高，被告辯稱上述毒品係供己施
      用，尚非不可盡信。至查扣之毒品已分裝成海洛因十六包，另有空夾鏈袋二十
      四個，然此亦僅能證明上開毒品有分裝之事實；而施用毒品者為使用方便，事
      先分裝，亦非無可能。另分裝成等量包裝的情形，乃因個人習慣不同，在無其
      他積極證據可以支持被告販賣第一級毒品之事實，均不足指為販賣毒品所用之
      物。
    6.綜右所述，依檢察官此部分之證據，尚不足以證明被告犯罪，此外復查無其他
      積極證據可證被告有此部分販賣第一級毒品予張書君之犯行，就此移送併辦部
      分，應退回檢察官另為適當之處理。
十、據上論斷，應依刑事訴訟法第三百六十八條，判決如主文。
據本案經檢察官吳忠賢到庭執行職務。
中    華    民    國      九十三      年      十一      月      四      日
                                  臺灣高等法院臺南分院刑事第四庭
                                      審判長法官  鄭    文    肅
                                            法官  陳    珍    如
                                            法官  高    明    發
右正本證明與原本無異。
如不服本判決，應於判決送達後十日內向本院提出上訴狀，其未敘述理由者並應於提
出上訴狀後十日內向本院補提理由書（應附繕本)。
                                      法院書記官  陳    淑    貞
中    華    民    國      九十三      年      十一      月      四      日
附錄法條：
毒品危害防制條例第四條：
製造、運輸、販賣第一級毒品者，處死刑或無期徒刑；處無期徒刑者，得併科新臺幣
一千萬元以下罰金。
製造、運輸、販賣第二級毒品者，處無期徒刑或七年以上有期徒刑，得併科新臺幣七
百萬元以下罰金。
製造、運輸、販賣第三級毒品者，處五年以上有期徒刑，得併科新臺幣五百萬元以下
罰金。
製造、運輸、販賣第四級毒品者，處三年以上十年以下有期徒刑，得併科新臺幣三百
萬元以下罰金。
製造、運輸、販賣專供製造或施用毒品之器具者，處一年以上七年以下有期徒刑，得
併科新臺幣一百萬元以下罰金。
前五項之未遂犯罰之。
附表(一)
┌─┬───────┬─────────┬───┬───┬───┬───┐
│編│              │                  │      │      │價格  │      │
│號│犯罪時間      │  犯罪地點        │對  象│數量  │新台幣│既未遂│
├─┼───────┼─────────┼───┼───┼───┼───┤
│一│90年11月中旬某│雲林縣麥寮鄉後安村│李凱儒│半錢  │6000元│既遂  │
│  │日15時20分許  │雲林區漁會分部前  │      │      │      │      │
├─┼───────┼─────────┼───┼───┼───┼───┤
│二│91年1月11日14 │雲林縣麥寮鄉後安村│綽號「│0.6公 │不詳  │未遂  │
│  │時20分許      │大宗加油站前      │阿元」│克    │      │      │
││              │                  │之男子│      │      │      │
├─┼───────┼─────────┼───┼───┼───┼───┤
│三│91年3月9日13時│雲林縣麥寮鄉鄉公所│劉文燦│不詳  │1000元│既遂  │
│  │許            │前                │      │      │      │      │
├─┼───────┼─────────┼───┼───┼───┼───┤
│四│91年3月11日13 │雲林縣麥寮鄉大排水│劉文燦│不詳  │1000元│既遂  │
│  │時許          │門旁              │      │      │      │      │
└─┴───────┴─────────┴───┴───┴───┴───┘
┌─┬───────┬─────────┬───┬───┬───┬───┐
│五│91年3月14日15 │同右              │劉文燦│不詳  │1000元│既遂  │
│  │時20分許      │                  │      │      │      │      │
├─┼───────┼─────────┼───┼───┼───┼───┤
│六│91年3月16日15 │雲林縣麥寮鄉後安村│李凱儒│不詳  │2000元│未遂  │
│  │時許          │雲林區漁會分部前馬│      │      │      │      │
│  │              │路                │      │      │      │      │
└─┴───────┴─────────┴───┴───┴───┴───┘
附表(二)
┌──┬────────────────────────┐
│編號│  扣案物品                                      │
│    │                                                │
├──┼────────────────────────┤
│    │九十一年一月十一日查獲部分：                    │
│    │(一)海洛因十一包                                  │
│一  │(二)安非他命五包                                  │
│    │(三)注射針筒一支                                  │
│    │(四)空夾鏈袋四個                                  │
└──┴────────────────────────┘
┌──┬────────────────────────┐
│    │(五)橡膠軟管一條                                  │
│    │(六)粉裝吸管鏟（粉匙）五支                        │
├──┼────────────────────────┤
│    │九十一年三月十六日查獲部分：                    │
│    │(一)海洛因二十七包                                │
│    │(二)安非他命四包                                  │
│二  │(三)注射針筒二支                                  │
│    │(四)塑膠分裝鏟一支                                │
│    │(五)黑色皮包一只                                  │
│    │(六)置物盒一個                                    │
│    │(七)行動電話一具（000000000號）          │
└──┴────────────────────────┘
附表(三)
┌─┬───────┬─────────┬───────┬───────┐
│編│  物品種類    │  數  量          │含有成分      │沒收依據      │
│號│              │                  │              │              │
├─┼───────┼─────────┼───────┼───────┤
│一│空夾鏈袋      │  肆個            │煙毒海洛因成分│(一)殘留海洛成分│
│  │              │                  │              │  毒品危害防制│
│  │              │                  │              │  條例第十八條│
│  │              │                  │              │  第一項前段。│
│  │              │                  │              │(二)空夾鏈袋：同│
│  │              │                  │              │  條例第十九條│
│  │              │                  │              │  第一項      │
├─┼───────┼─────────┼───────┼───────┤
│二│粉匙          │  伍支            │煙毒海洛因成分│(一)殘留海洛成分│
│  │（分裝吸管鏟）│                  │              │：毒品危害防制│
│  │              │                  │              │  條例第十八條│
│  │              │                  │              │  第一項前段。│
│  │              │                  │              │(二)粉匙部分：同│
└─┴───────┴─────────┴───────┴───────┘
┌─┬───────┬─────────┬───────┬───────┐
│  │              │        │              │  條例第十九條│
│  │              │                  │              │  第一項      │
├─┼───────┼─────────┼───────┼───────┤
│  │海洛因        │拾壹包（淨重壹點玖│海洛因成分    │毒品危害防制條│
│三│              │捌公克，包裝重貳點│              │例第十八條第一│
│  │              │柒貳公克）        │              │項前段        │
├─┼───────┼─────────┼───────┼───────┤
│四│海洛因        │貳拾柒包（淨重柒點│海洛因成分    │毒品危害防制條│
│  │              │公克，包裝重陸│              │例第十八條第一│
│  │              │點肆肆公克）      │              │項前段        │
├─┼───────┼─────────┼───────┼───────┤
│五│MOTOROLA牌行動│                  │              │毒品危害防制條│
│  │電話（０９１５│      壹具        │              │例第十九條第一│
│  │７８４７４０）│                  │              │項    │
├─┼───────┼─────────┼───────┼───────┤
│六│塑膠分裝鏟    │      壹支        │              │毒品危害防制條│
│  │              │                  │              │例第十九條第一│
│  │              │                  │              │項            │
└─┴───────┴─────────┴───────┴───────┘
